臺灣新竹地方法院刑事判決
111年度金訴字第226號
公  訴  人  臺灣新竹地方檢察署檢察官
被      告  孫思遠


上列被告因違反洗錢防制法等案件，經檢察官提起公訴（111年
度偵字第1938、2165、3475號）及移送併辦（111年度偵字第417
7、5880、5881、5882號；111年度偵字第7699號），被告於準備
程序中為有罪之陳述，經本院告知被告簡式審判程序之旨，並聽
取當事人意見後，本院裁定由受命法官獨任進行簡式審判程序，
判決如下：
    主  文
孫思遠幫助犯洗錢防制法第十四條第一項之洗錢罪，處有期徒刑
參月，併科罰金新臺幣壹萬元，罰金如易服勞役，以新臺幣壹仟
元折算壹日。 
    事 實 及 理 由
一、孫思遠依其社會生活之通常經驗與智識思慮，已預見將己有
    金融帳戶之存摺、金融卡及密碼提供非屬親故或互不相識之
    人使用，可能供詐騙集團將詐欺犯罪所得款項匯入及提領，
    並藉此達到掩飾詐欺犯罪所得去向之目的，其得知提供4組
    金融帳戶之存摺、金融卡及密碼供他人使用得獲取每10日新
    臺幣4萬3000元之不法報酬後，竟為獲取該不法報酬（惟實
    際上並未獲得），而基於幫助他人詐欺取財、掩飾詐欺犯罪
    所得去向之洗錢不確定故意，於民國110年11月18日11時14
    分許，在位於新竹市民族路與民主路交岔路口之7-11便利商
    店，將所申設之遠東國際商業銀行帳號000-00000000000000
    號帳戶（下稱遠東銀行帳戶）、合作金庫商業銀行帳號000-
    0000000000000號帳戶（下稱合庫銀行帳戶）、華南商業銀
    行帳號000-000000000000號帳戶（下稱華南銀行帳戶）及中
    華郵政股份有限公司帳號000-00000000000000號帳戶（下稱
    中華郵政帳戶）之存摺、金融卡，以店到店方式寄至詐欺集
    團成員指定地點，再透過「LINE」告知上開金融卡之密碼。
    嗣該詐欺集團成員取得上開4帳戶之存摺、金融卡及密碼後
    ，即意圖為自己不法之所有，由該詐欺集團成年成員基於詐
    欺取財、洗錢之犯意，分別於附表所示時間，各以如附表所
    示方式要求如附表所示之莊佩諭、劉舜華、吳靜宜、陳怡蓁
    、黃映萱、謝沛勳、潘素雲、林偉庭依指示匯款，致其等均
    陷於錯誤，先後於如附表所示時間，將如附表所示金額轉帳
    匯款至附表所示帳戶內，且由該詐騙集團成員以孫思遠所提
    供之上開4帳戶之金融卡及密碼，將款項提領一空，而以此
    方式幫助該詐欺集團成員向他人詐取財物得逞併以掩飾前述
    詐欺犯罪所得之去向。
二、上開犯罪事實，業據被告孫思遠於本院訊問時坦承不諱，核
    與證人莊佩諭、劉舜華、吳靜宜、陳怡蓁、黃映萱、謝沛勳
    、潘素雲、林偉庭各於警詢中證述之情節相符，復有下列證
    據在卷足稽：
（一）遠東銀行110年12月22日遠銀詢字第1100004232號函暨函
      附被告所申辦該行帳戶之客戶基本資料查詢及110 年1月1
      日至12月16日間之交易明細各1份（見111偵1938號卷第10
      至13頁）。
（二）告訴人莊佩諭提出之手機通話記錄及110年11月20日臺幣
      交易明細查詢暨通訊軟體LINE對話紀錄翻拍照片共3張（
      見111偵1938號卷第21頁至反面）。
（三）被告提出之通訊軟體LINE對話紀錄翻拍照片10張（見111
      偵1938號卷第32至41頁）。
（四）合作金庫銀行彰化分行111年1月13日合金彰化字第110000
      4630號函暨函附被告所申辦該行帳戶之開戶基本資料及11
      0年11月1日至11月25日間之歷史交易明細查詢結果各1份
      （見111偵2165號卷第8至10頁）。
（五）華南銀行110年12月15日營清字第1100040605號函暨函附
      被告所申辦該行帳戶之基本資料及110年11月1日至11月25
      日間之存款交易明細各1份（見111偵2165號卷第11、12頁
      至反面）。
（六）告訴人劉舜華提出之110年11月20日帳戶明細及APP轉帳紀
      錄擷取畫面共3紙暨金融卡背面照片、手機通話記錄翻拍
      照片各1張（見111偵2165號卷第22至23頁反面）。
（七）被告提出110年11月16日至11月25日間之通訊軟體LINE對
      話紀錄翻拍照片共57張（見111偵2165號卷第24至42頁）
      。
（八）遠東銀行110年12月14日遠銀詢字第1100004126號函暨函
      附被告所申辦該行帳戶之客戶基本資料查詢及110年11月1
      日至11月25日間之交易明細各1份（見111偵3475號卷第7
      至9頁）。
（九）被害人吳靜宜提出之110年11月20日台北富邦行動銀行臺
      幣轉帳交易成功通知翻拍照片2張（見111偵3475號卷第17
      、18頁）。
（十）華南銀行110年12月7日營清字第1100039513號函暨函附被
      告所申辦該行帳戶之基本資料查詢及110年8月1日至12月3
      日間之台幣帳戶交易明細1份（見111偵4177號卷第9、10
      頁）。
（十一）告訴人陳怡蓁提出之110年11月20日跨行存款入帳通知
        翻拍照片1張（見111偵4177號卷第13頁反面左上方）。
（十二）被害人黃映萱提出之110年11月20日郵政自動櫃員機交
        易明細表1紙及手機通聯記錄翻拍照片1張（見111偵588
        0號卷第19、20頁）。
（十三）被告所申辦中華郵政彰化光復路郵局帳戶之開戶資料及
        110年11月15日至11月25日間之客戶歷史交易清單1份（
        見111偵5881號卷第8頁反面）。
（十四）告訴人謝沛勳提出之110年11月20日渣打銀行交易明細
        網頁查詢資料翻拍畫面1紙及手機通聯記錄翻拍照片2張
        （見111偵5881號卷第18、19頁）。
（十五）被告所申辦遠東銀行帳戶之110年11月1日至11月20日間
        之交易明細及客戶基本資料查詢各1份（見111偵5882號
        卷第8、9頁至反面）。
（十六）告訴人潘素雲提出之手機通聯記錄翻拍照片2張及110年
        11月20日中國信託銀行自動櫃員機交易明細表1紙（見1
        11偵5882號卷第17頁）。
（十七）合作金庫銀行彰化分行111年1月28日合金彰化字第11100
        00039號函暨函附被告所申辦該行帳戶之開戶基本資料
        及110年11月1日至12月27日間之歷史交易明細查詢結果
        各1份（見111偵7699號卷第8至9頁）。
（十八）告訴人林偉庭提出之行動網路轉帳交易明細翻拍照片1
        份及手機通聯記錄翻拍照片4紙（見111偵7699號卷第29
        至32頁）。
    已堪認被告之任意性自白與事實相符，洵堪採信。綜上，本
    件事證已臻明確，應依法論罪科刑。
三、論罪及減輕事由：
（一）按洗錢防制法於105年12月28日修正公布，並於106年6 月
      28日生效施行，該法第2條所稱之「洗錢」行為，係指：
      一、意圖掩飾或隱匿特定犯罪所得來源，或使他人逃避刑
      事追訴，而移轉或變更特定犯罪所得；二、掩飾或隱匿特
      定犯罪所得之本質、來源、去向、所在、所有權、處分權
      或其他權益者；三、收受、持有或使用他人之特定犯罪所
      得。並於第14條、第15條規定其罰則，俾防範犯罪行為人
      藉製造資金流動軌跡斷點之手段，去化不法利得與犯罪間
      之聯結。申言之，洗錢防制法之立法目的，在於防範及制
      止因犯第3條所列之特定犯罪而取得或變得之財物或財產
      上利益及其之孳息，藉由包含處置（即將特定犯罪所得直
      接予以移轉或變更）、分層化（即以迂迴層轉、化整為零
      之多層化包裝方式，掩飾或隱匿特定犯罪所得）及整合（
      即收受、持有或使用他人之特定犯罪所得，使之回流至正
      常金融體系，而得以合法利用享受）等各階段之洗錢行為
      ，使其形式上轉換成為合法來源，以掩飾或切斷特定犯罪
      所得與犯罪之關聯性，而藉以逃避追訴、處罰。參酌洗錢
      防制法第3條、第4條第2項立法說明：「洗錢犯罪之處罰
      ，其有關前置犯罪之聯結，並非洗錢犯罪之成立要件，僅
      係對於違法、不合理之金流流動起訴洗錢犯罪，作不法原
      因之聯結」、「洗錢犯罪以特定犯罪為前置要件，主要著
      眼於對不法金流軌跡之追查，合理建構其追訴基礎，與前
      置之特定犯罪成立與否，或是否有罪判決無關」等旨，一
      般洗錢罪與特定犯罪係不同構成要件之犯罪，各別行為是
      否該當於一般洗錢罪或特定犯罪，應分別獨立判斷，特定
      犯罪僅係洗錢行為之「不法原因聯結」，即特定犯罪之「
      存在」及「利得」，僅係一般洗錢罪得以遂行之情狀，而
      非該罪之構成要件行為。特定犯罪之既遂與否和洗錢行為
      之實行間，不具有時間先後之必然性，只要行為人實行洗
      錢行為，在後續因果歷程中可以實現掩飾、隱匿特定犯罪
      所得之效果，即得以成立一般洗錢罪，並不以「特定犯罪
      已發生」或「特定犯罪所得已產生」為必要（最高法院10
      8 年度台上大字第3101號刑事大法庭裁定意旨參照）。
（二）再按刑法第30條之幫助犯，係以行為人主觀上有幫助故意
      ，客觀上有幫助行為，即對於犯罪與正犯有共同認識，而
      以幫助意思，對於正犯資以助力，但未參與實行犯罪之行
      為者而言。幫助犯之故意，除需有認識其行為足以幫助他
      人實現故意不法構成要件之「幫助故意」外，尚需具備幫
      助他人實現該特定不法構成要件之「幫助既遂故意」，惟
      行為人只要概略認識該特定犯罪之不法內涵即可，無庸過
      於瞭解正犯行為之細節或具體內容。此即學理上所謂幫助
      犯之「雙重故意」。本件被告將上開4帳戶之存摺、金融
      卡、密碼交付與本案詐騙集團成員，嗣本案詐騙集團成員
      實行前開之詐欺取財罪，且為掩飾、隱匿其犯罪所得財物
      之去向，而令附表所示之告訴人、被害人將款項匯入被告
      所開立之上開4帳戶後，再由詐騙集團成員將該等款項提
      領一空，因而產生遮斷金流以逃避國家追訴、處罰之效果
      ，被告所為，顯係基於幫助他人詐取財物、洗錢之犯意所
      為，屬詐欺取財罪、洗錢罪構成要件以外之行為，應論以
      詐欺取財罪、洗錢罪之幫助犯。
（三）核被告所為，係犯刑法第30條第1項前段、第339條第1項
      之幫助詐欺取財罪，及刑法第30條第1項前段、洗錢防制
      法第14條第1項之幫助洗錢罪。被告以一提供本件4帳戶予
      詐騙集團之行為，助使該詐欺集團成員得以遂行詐騙附表
      所示告訴人、被害人共8人之詐欺取財行為，係以一行為
      同時觸犯8個相同罪名，成立同種想像競合犯，又其一行
      為同時犯上開幫助詐欺取財罪及幫助洗錢罪二罪，為想像
      競合犯，應依刑法第55條規定，從一重之幫助洗錢罪處斷
      。　
（四）被告基於幫助之犯意而提供上開4帳戶之存摺、金融卡及
      密碼，為幫助犯，爰依刑法第30條第2項之規定，按正犯
      之刑減輕之；另洗錢防制法第16條第2項規定，犯前二條
      之罪，在偵查或審判中自白者，減輕其刑。查被告於本院
      審理時自白本件幫助洗錢犯行，亦依前開規定，減輕其刑
      。並依刑法第70條規定遞減之。
四、爰以行為人之責任為基礎，審酌被告為圖交付上開4帳戶之
    存摺、金融卡及密碼後可獲不法報酬，而容任其提供之帳戶
    可能遭他人持以作為詐騙他人所用之風險發生，助長詐騙財
    產犯罪之風氣，造成無辜民眾受騙而受有金錢損失，實為當
    今社會詐財事件發生之根源，並擾亂金融交易往來秩序及社
    會正常交易安全甚鉅，且亦因被告之行為，掩飾了犯罪所得
    之去向，復致使執法人員難以追查正犯之真實身分，行為實
    屬不當，另考量被告坦承犯行之態度，兼衡告訴人、被害人
    遭詐騙匯入之金額與所表示之意見，及被告之智識程度、家
    庭生活、經濟狀況等一切情狀，量處如主文所示之刑，並諭
    知罰金易服勞役之折算標準。
五、據上論斷，應依刑事訴訟法第273條之1第1項、第299條第1
    項前段，判決如主文。
本案經檢察官蔡宜臻提起公訴及移送併辦，檢察官王遠志移送併
辦，檢察官沈郁智到庭執行職務。
中　　華　　民　　國　　111 　年　　11　　月　　1 　　日
                       刑事第二庭  法  官  潘韋廷
以上正本證明與原本無異。
如不服本判決應於收受本判決後20日內向本院提出上訴書狀，上
訴書狀應敘述具體理由。上訴書狀未敘述上訴理由者，應於上訴
期間屆滿後20日內補提理由書狀於本院(均須按他造當事人之人
數附繕本 )「切勿逕送上級法院」。 
中　　華　　民　　國　　111 　年　　11　　月　　1 　　日
                                   書記官  李佳穎
附錄論罪科刑法條：
洗錢防制法第2條
本法所稱洗錢，指下列行為：
一、意圖掩飾或隱匿特定犯罪所得來源，或使他人逃避刑事追訴
    ，而移轉或變更特定犯罪所得。
二、掩飾或隱匿特定犯罪所得之本質、來源、去向、所在、所有
    權、處分權或其他權益者。
三、收受、持有或使用他人之特定犯罪所得。
　　
洗錢防制法第14條第1項
有第二條各款所列洗錢行為者，處7 年以下有期徒刑，併科新臺
幣5 百萬元以下罰金。

刑法第339條第1項
意圖為自己或第三人不法之所有，以詐術使人將本人或第三人之
物交付者，處5 年以下有期徒刑、拘役或科或併科50萬元以下罰
金。

刑法第30條
幫助他人實行犯罪行為者，為幫助犯。雖他人不知幫助之情者，
亦同。
幫助犯之處罰，得按正犯之刑減輕之。   
【附表】
編 號 被害人 施用詐術 匯款時間、方式及金額（新臺幣） 匯入帳戶 備註 1 莊佩諭 (提告) 於110 年11月20日21時1 分、13分許，陸續假冒為西堤牛排餐廳及王道銀行之客服人員，去電向莊佩諭佯稱：其先前消費時因後台工作人員疏失，誤將其多儲值2 萬元，須依指示操作進行取消云云，致莊佩諭陷於錯誤。 110 年11月20日21時57 分許，以行動跨支方式轉帳1萬2,300元。 遠東銀行帳戶 111 年度偵字第1938、2165、3475號起訴書附表編號1 2 劉舜華 (提告)  於110 年11月20日16時30分許起，陸續假冒為 健康食品廠商及國泰世華銀行客服人員，去電 向劉舜華佯稱：其先前 購買商品時因系統疏失誤將其會員身分主動升級為高端會員，而需支付1萬2,000元，如欲取消須依指示進行退會員終止支付之操作云云，致劉舜華陷於錯誤。 ①110 年11月20日17時11分許，以電子轉出4萬123元。 ②110 年11月20日18時13分許，以電子跨行轉出4萬4,958元。 ③110 年11月20日18時23分許，以卡片跨行轉出1萬635元。 ①華南銀行帳戶 ②合作金庫銀行帳戶 ③合作金庫銀行帳戶 　   111 年度偵字第1938、2165、3475號起訴書附表編號2 3 吳靜宜 於110 年11月20日20時52分、21時許，陸續假冒為茶山房手工皂客服人員及中國信託銀行人員，去電向吳靜宜佯稱 ：因店家員工操作錯誤導致其訂購之商品將連續扣款，須依指示操作方可解除設定進行刷退云云，致吳靜宜陷於錯誤。 ①110 年11月20日21時27分許，以行動銀行跨行轉帳4萬9,988元 　。 ②110 年11月20日21時30分許，以行動銀行跨行轉帳4萬9,998元 　。 遠東銀行帳戶 111 年度偵 字第1938、2165、3475號起訴書附表編號3 4 陳怡蓁 (提告) 於110 年11月20日15時30分許，假冒為網路商城客服人員，去電向陳怡蓁佯稱：其先前於網路消費時店家誤將其設定為VIP用戶，每月將強制扣款，須依指示操作解除設定云云，致陳怡蓁陷於錯誤。 110 年11月20日16時45 分許，以ATM 跨行存款2萬9,985元。 華南銀行帳戶 111 年度偵 字第4177、5880、5881 、5882號移送併辦意旨書附表編號1 5 黃映萱 於110 年11月20日16時28分、40分許，陸續假冒為泡泡清潔劑廠商客服及玉山銀行人員，去電向黃映萱佯稱：誤將其升級為高級客戶，而需繳費1萬2,000元，如欲取消資格須依指示操作解除錯誤設定云云，致黃映萱陷於錯誤。 110年11月20日17時3分許，操作ATM 跨行轉帳2萬9,985元。 華南銀行帳戶 111 年度偵 字第4177、5880、5881 、5882號移送併辦意旨書附表編號2 6 謝沛勳 (提告) 於110 年11月20日17時29分許起，陸續假冒為 大古鐵鍋員工及渣打銀行人員，去電向謝沛勳佯稱：因廠商操作失誤導致重複扣款，須依指示操作以取消交易云云 ，致謝沛勳陷於錯誤。 ①110 年11月20日18時9分許，跨行轉帳4萬9,988元。 ②110 年11月20日18時10分許，跨行轉帳4萬123元。  中華郵政彰化光復路郵局帳戶 111 年度偵字第4177、5880、5881 、5882號移送併辦意旨書附表編號3 7 潘素雲 (提告) 於110 年11月20日18時49分、19時13分許，陸續假冒為網購業者及郵局人員，去電向潘素雲佯稱：其先前購買除草用具時，因簽收有誤，將按月扣款共計12次， 須依指示操作解除設定云云，致潘素雲陷於錯誤。 110 年11月20日19時56 分許，操作ATM跨行現金存款2萬9,985元。 遠東銀行帳戶 111 年度偵字第4177、5880、5881 、5882號移送併辦意旨書附表編號4 8 林偉庭 (提告) 於110 年11月20日18時31分許，假冒為中國信託銀行客服人員，去電向林偉庭佯稱：其先前於網路購物時，因有多訂商品會多扣款，將協助辦理退費而須依指示操作云云，致林偉庭陷於錯誤。 ①110年11月20日19時5分許，以行動網路跨行轉帳4萬9,985元。 ②110年11月20日19時8分許，以行動網路跨行轉帳3萬9,985元。 合作金庫銀行帳戶 111 年度偵字第7699號移送併辦意旨書犯罪事實欄